臺灣高雄地方法院刑事判決　　　　　　　96年度訴字第1774號
公　訴　人　臺灣高雄地方法院檢察署檢察官
被　　　告　甲○○
　　　　　　丁○○原名張綵泠.
　　　　　　庚○○
　　　　　　　　　　　之1號6.
上二人共同
選任辯護人　張永昌律師
被　　　告　己○○
　　　　　　丙○○
上列被告等因妨害自由等案件，經檢察官提起公訴（95年度偵字
第32191號），本院判決如下：
    主  文
甲○○共同犯傷害罪，處有期徒刑柒月，減為有期徒刑參月又拾
伍日，如易科罰金，以新臺幣壹仟元折算壹日。又共同犯剝奪他
人行動自由罪，處有期徒刑捌月，減為有期徒刑肆月，如易科罰
金，以新臺幣壹仟元折算壹日。應執行有期徒刑柒月又拾伍日。
丁○○共同犯傷害罪，處有期徒刑伍月，如易科罰金，以新臺幣
壹仟元折算壹日，減為有期徒刑貳月又拾伍日，如易科罰金，以
新臺幣壹仟元折算壹日。又共同犯剝奪他人行動自由罪，處有期
徒刑陸月，如易科罰金，以新臺幣壹仟元折算壹日，減為有期徒
刑參月，如易科罰金，以新臺幣壹仟元折算壹日。應執行有期徒
刑伍月又拾伍日，如易科罰金，以新臺幣壹仟元折算壹日。
庚○○共同犯傷害罪，處有期徒刑伍月，如易科罰金，以新臺幣
壹仟元折算壹日，減為有期徒刑貳月又拾伍日，如易科罰金，以
新臺幣壹仟元折算壹日。又共同犯剝奪他人行動自由罪，處有期
徒刑陸月，如易科罰金，以新臺幣壹仟元折算壹日，減為有期徒
刑參月，如易科罰金，以新臺幣壹仟元折算壹日。應執行有期徒
刑伍月又拾伍日，如易科罰金，以新臺幣壹仟元折算壹日。
己○○、丙○○共同犯傷害罪，均處有期徒刑肆月，如易科罰金
，以新臺幣壹仟元折算壹日，均減為有期徒刑貳月，如易科罰金
，以新臺幣壹仟元折算壹日。
    事  實
一、甲○○前與戊○○因財務糾紛，乃於民國95年10月23日23時
    許，以電話邀約戊○○至高雄縣大樹鄉小坪村東照山關帝廟
    前協商，戊○○則於同年月24日凌晨零時30分許，邀其友人
    辛○○陪同赴約。詎甲○○竟夥同丁○○、庚○○、己○○
    、丙○○及另數名姓名年籍不詳之成年男子，共同基於傷害
    之犯意聯絡，埋伏於上址，見戊○○及辛○○到場後，旋分
    別以木棍、電擊棒（未扣案）及徒手毆打戊○○及辛○○，
    致戊○○受有顏面、四肢及軀幹多處擦傷、眼部鈍傷、上顎
    右側犬齒與側門牙、左側側門牙外傷性斷裂、張口受限及顏
    面多處腫脹瘀傷等傷害，並因傷昏厥；辛○○則受有左手臂
    瘀傷之傷害。
二、甲○○、丁○○、庚○○及另數名姓名年籍不詳之成年男子
    乃另共同基於妨害自由之犯意聯絡，由其中4 名姓名年籍不
    詳之成年男子將戊○○抬置於車牌號碼不詳之自用小客車後
    車廂，復將辛○○強押上車，載往高雄縣旗楠三路263 號附
    近山區○○○道路上後，將戊○○拖下車，並叫辛○○下車
    後，再承前傷害犯意，由甲○○及其中2 名姓名年籍不詳之
    成年男子持續徒手圍毆戊○○及辛○○，甲○○及丁○○並
    以「要把你滅屍」等語恫嚇戊○○，致其心生畏懼。迨於同
    日清晨5 、6 時許，甲○○、丁○○、庚○○及另數位姓名
    年籍不詳之成年男子等人始罷手離去。
三、案經戊○○、辛○○訴由高雄市政府警察局三民第一分局報
    告臺灣高雄地方法院檢察署檢察官偵查起訴。
    理  由
壹、程序部分
    被告以外之人於審判外之言詞或書面陳述，除法律有規定者
    外，不得作為證據；又被告以外之人於審判外之陳述，雖不
    符刑事訴訟法第159 條之1 至第159 條之4 之規定，而經當
    事人於審判程序同意作為證據，法院審酌該言詞陳述或書面
    陳述作成時之情況，認為適當者，亦得為證據，刑事訴訟法
    第159 條第1 項、第159 條之5 定有明文。本件檢察官、被
    告及辯護人就本判決所引用各項證據之證據能力均明示同意
    有證據能力，本院認該具有傳聞證據性質之證據，並無任何
    違法取證之不法情形，以之作為證據使用係屬適當，自得採
    為認定事實之證據。
貳、實體部分
一、傷害部分：訊據被告5 人均坦承犯罪事實一之共同傷害犯行
    ，且經證人戊○○、辛○○證述綦詳，並有戊○○、辛○○
    受傷採證照片各2 張，木棍照片8 張、高雄醫學大學附設中
    和紀念醫院診斷證明書2 份在卷可憑，另有案發現場扣案之
    斷裂木棍6 段可資佐證，是被告5 人關於犯罪事實一之自白
    核與事實相符，此部份之傷害犯行應堪認定。
二、剝奪他人行動自由部分：訊據被告甲○○、丁○○及庚○○
    雖不否認於犯罪事實一之共同傷害犯行後，復將戊○○、辛○○2 人載往高雄縣旗楠三路263 號附近山區○○○道路，
    然均否認有何剝奪他人行動自由之犯行，被告甲○○辯稱：
    戊○○是自己上車，並非被抬上車，伊並未出言恐嚇戊○○
    云云；被告丁○○辯稱：伊因搭乘被告甲○○的車子，由甲○○載伊到高雄縣旗楠三路263 號附近山區○○○道路，並
    未共同妨害被害人2 人之自由，亦未出言恐嚇戊○○云云；
    被告庚○○則辯稱：伊未抬被害人戊○○上車，並無共同妨
    害被害人2 人之自由云云，經查：
  (一)被告甲○○、丁○○及庚○○與數名姓名年籍不詳之成年男
    子共同為犯罪事實二剝奪他人行動自由乙節，業據證人戊○○於警詢時證稱：95年10月24日0 時30分左右，我偕同辛○○應被告甲○○之邀約到達高雄縣大樹鄉小坪村東照山關帝
    廟前，約有10位年青人持木棍兇器猛朝我身上重擊，並持電
    擊棒電擊我致我昏迷，當我稍清醒時才感覺出我被放在行進
    間車子的後車箱，直到他們將車停下來打開後車箱把我拖下
    車後，已在一處偏僻不詳山區，甲○○又夥同那些人對我拳
    打腳踢，當時甲○○及其女友（即丁○○）揚言說要把我滅
    屍等語（見警卷第28頁至第32頁）；證人辛○○於警詢時亦
    證稱：我在95年10月24日0 時30分左右，與戊○○一同前往
    高雄縣大樹鄉東照山關帝廟前與甲○○見面商討債務問題，
    甲○○與其女友丁○○就夥同已在該處事先埋伏的青年男子
    ，分別拿木棍及拳打腳踢朝我們頭部及全身圍毆，戊○○又
    被人拿電擊棒電擊致其躺在地上，再由其中2 名男子，手持
    鐵棍押我上車後坐在後座，戊○○已被人抬到後車箱，就將
    我們載往一處偏僻山區後，他們叫我下車，戊○○被同車2
    名男子拖下車丟在產業道路旁地上，甲○○等人開始輪流圍
    毆他，當時甲○○及其女友揚言要把戊○○滅屍等語（見警
    卷第35頁至第38頁），互核一致。證人即被害人戊○○、辛○○與被告等人均無仇隙，衡情應無蓄意誣陷之可能，故其
    等所為證言應堪採信。
  (二)被告甲○○雖辯稱，係戊○○自己上車，並未剝奪被害人自
    由云云，然戊○○、辛○○前既已遭被告5 人共同傷害在前
    ，依一般經驗，其身體已受傷害，心理亦應遭壓制，衡情自
    無自願上車之理，被告甲○○所辯，自不足採。
  (三)又共犯共同實施犯罪行為，在合同意思範圍內，相互利用他
    人之行為，以達其犯罪之目的，原不必每一階段均參與，只
    須分擔犯罪行為之一部，即應對於全部所發生之結果共同負
    責；又共同正犯之意思聯絡，不限於事前有所謀議，於行為
    當時，基於相互之認識，以共同犯罪之意思參與者，亦無礙
    於共同正犯之成立，且其表示之方法，亦不以明示通謀為必
    要，即相互間有默示之合致，亦無不可（最高法院73年臺上
    字第2364號判例意旨、91年度臺上字第5849號判決意旨參照
    ）。被告丁○○、庚○○雖以前揭情詞置辯，然其等先共同
    傷害被害人2 人在前，業如上述，又於年籍不詳之成年男子
    強押被害人上車後，再與被告甲○○等人共同搭載被害人2
    人前往高雄縣旗楠三路263 號附近山區○○○道路，且被告
    丁○○出言恐嚇被害人戊○○乙情，業據被害人2 人供述明
    確，足徵其等就本件妨害自由之犯行，均各自有其分工，顯
    見其等均相互利用他人之行為，以達剝奪被害人自由之目的
    ，是被告丁○○、庚○○所辯，亦不足採。
  (四)本件事證明確，被告等人犯行均堪認定，應予依法論科。
三、按私行拘禁或以其他非法方法剝奪人之行動自由，仍不外以
    強暴、脅迫為手段，如其目的在使人行無義務之事，或妨害
    人行使權利，則此項使人行無義務之事，或妨害人行使權利
    ，應為剝奪人行動自由之高度行為所吸收，逕依刑法第302
    條第1 項論罪，又在剝奪人之行動自由中，如並有恐嚇危害
    安全行為，自屬包含於妨害行動自由之同一意念之中，而視
    為剝奪行動自由之部分行為，不發生所謂低度之恐嚇危害安
    全罪，為高度之剝奪行動自由罪所吸收之問題（最高法院82
    年度台上字第2554號判決意旨參照）。核被告5 人所為犯罪
    事實一及被告甲○○、丁○○、庚○○等3 人於犯罪事實二
    中關於之傷害之犯行，均犯刑法第277 條第1 項之傷害罪；
    渠等與數名姓名年籍不詳之成年男子間，就上開傷害犯行有
    犯意聯絡及行為分擔，應論以共同正犯。渠等先後於高雄縣
    大樹鄉小坪村東照山關帝廟前及高雄縣旗楠三路263 號附近
    山區○○○道路毆打被害人戊○○、辛○○之行為，時間密
    接且侵害又為同一法益，應視為數個舉動之接續行為，僅論
    以一罪。又其等於同一時、地，毆打戊○○及辛○○2 人成
    傷，係以1 傷害行為同時傷害戊○○、辛○○2 人，屬1 行
    為觸犯數罪名之想像競合犯，應從一傷害罪處斷。另被告甲○○、丁○○及庚○○就犯罪事實二中關於妨害自由之犯行
    ，均係犯刑法第302 條妨害自由罪，而刑法第302 條第1 項
    及第304 條第1 項之罪所保護之法益均為人之行動自由，罪
    質相同，而第302 條第1 項之法定刑較同法第304 條第1 項
    之罪為重，且處罰之範圍包括私行拘禁及其他非法方法剝奪
    人之行動自由，所謂非法方法包括強暴、脅迫、恐嚇等情事
    在內。故本件被告甲○○、丁○○及庚○○等人，共同基於
    妨害自由之犯意聯絡，以強暴之手段剝奪告訴人之行動自由
    ，被告甲○○及丁○○以言詞恐嚇戊○○，應視為係以非法
    方法剝奪行動自由之部分行為，合併成為一個以非法方法剝
    奪人之行動自由罪，即祇成立實質上之一罪，應逕依刑法第
    302 條第1 項論處，併此敘明。被告甲○○、丁○○及庚○○與姓名年籍不詳之數名成年男子共以強暴行為以妨害告訴
    人行動自由，為共同正犯。又渠等於同一時、地，剝奪戊○○、辛○○2 人之行動自由，屬1 行為觸犯數罪名之想像競
    合犯，應從一剝奪他人行動自由罪處斷。被告甲○○、丁○○、庚○○所犯傷害、剝奪他人行動自由2 罪，犯意各別，
    行為互殊，應分論併罰。
四、爰審酌本件係因被告甲○○與戊○○間之財務糾紛，竟夥同
    他人以傷害、強暴方式剝奪告訴人2 人之行動自由，危害非
    輕，事後復虛詞狡飾否認部分犯行，顯無悔意，另參酌被告
    丁○○、庚○○、己○○、丙○○等4 人之犯罪手段及戊○○、辛○○所受傷害情節非輕，又被告5 人迄未與被害人和
    解等一切情狀，分別量處如主文所示之刑，及諭知易科罰金
    之折算標準。被告等人犯罪時間係在96年4 月24日以前，合
    於中華民國96年罪犯減刑條例，爰依法減其宣告刑2 分之1
    ，並定其應執行之刑，並諭知易科罰金折算標準。另被告等
    人用以毆打戊○○、辛○○之棍棒因不能證明為被告等人所
    有，爰不予宣告沒收，附此敘明。
據上論斷，應依刑事訴訟法第299 條第1 項前段，刑法第28條、
第277 條第1 項、第302 條第1 項、第41條第1 項前段、第51條
第5 款、第55條，刑法施行法第1 條之1 ，中華民國96年罪犯減
刑條例第2 條第1 項第3 款、第7 條、第10條第1 項，判決如主
文。
本案經檢察官乙○○到庭執行職務。
中　　華　　民　　國　　96　　年　　9 　　月　　11　　日
                  刑事第一庭   審判長 法　官  陳明富
                                      法　官  錢衍蓁
                                      法　官  王淑惠
以上正本證明與原本無異。
如不服本判決，應於判決送達後10日內，向本院提出上訴狀。
中　　華　　民　　國　　96　　年　　9 　　月　　11　　 日
                                      書記官  郭素蓉
附錄法條
刑法第277條第1項
傷害人之身體或健康者，處 3 年以下有期徒刑、拘役或 1 千元
以下罰金。
刑法第302條第1項
私行拘禁或以其他非法方法，剝奪人之行動自由者，處 5 年以下
有期徒刑、拘役或 3 百元以下罰金。
